臺灣板橋地方法院民事判決　　　　　　　100年度訴字第927號
原　　　告?林勝永
訴訟代理人?傅馨儀律師?
被　　　告　陳憲民
上列當事人間請求侵權行為損害賠償事件，經本院刑事庭移送前
來（附民案號：99年度附民字第707 號，刑事案號：99年度訴字
第3580號），本院於民國100 年6 月1 日言詞辯論終結，判決如
下：
    主  文
被告應給付原告新臺幣玖拾陸萬貳仟柒佰伍拾陸元，及自民國九
十九年十二月三十一日起至清償日止，按年息百分之五計算之利
息。
原告其餘之訴駁回。
訴訟費用由被告負擔五分之二，餘由原告負擔。
本判決第一項於原告以新臺幣拾萬元為被告供擔保後，得假
執行；但被告如以新臺幣玖拾陸萬貳仟柒佰伍拾陸元為原告預供
擔保，或將請求之標的物提存後，得免為假執行。
原告其餘假執行之聲請駁回。
    事實及理由
甲、程序方面：
    按附帶民事訴訟除本編有特別規定外，準用關於刑事訴訟之
    規定。但經移送或發回、發交於民事庭後，應適用民事訴訟
    法，刑事訴訟法第490 條定有明文。次按訴狀送達後，原告
    不得將原訴變更或追加他訴，但擴張或減縮應受判決事項之
    聲明者，不在此限，民事訴訟法第255 條第1 項第3 款亦定
    有明文可參。查本件原告起訴時，其訴之聲明原係請求被告
    應連帶給付原告新臺幣（下同）2,162,756 元，及自刑事附
    帶民事訴訟起訴狀繕本送達之翌日起至清償日止，按年息百
    分之5 計算之利息（見本院附民卷第1 頁）。嗣於本院審理
    時，當庭變更其訴之聲明為被告應給付原告2,162,756 元，
    及自刑事附帶民事訴訟起訴狀繕本送達翌日起至清償日止，
    按年息百分之5 計算之利息（見本院卷第30頁）。核原告上
    揭所為，乃係減縮應受判決事項之聲明者，依前開說明，並
    不在禁止之列，自應准許，合先敘明。
乙、實體方面：
一、原告起訴主張：緣被告於民國99年9 月22日14時許，在其居
    住之新北市○○區○○路42巷7 號之「長江三峽」社區前，
    因細故與擔任該社區警衛人員之原告發生爭執後，隨即返回
    其位於上開社區之住處（即新北市○○區○○路42巷7 號9
    樓）。然被告於家中思及此事，心中愈加生氣，頓時怒萌殺
    人之犯意，遂於其家中拿取所有之水果刀2 支，於同日18時
    50分許，至社區大門前尋找原告，斯時因見原告在社區警衛
    室旁之機車停放處正準備騎乘機車離去，遂手持其中1 支水
    果刀，並將另1 支水果刀藏放於身上備用，並朝原告之身體
    猛刺數刀，致原告受有左側胸壁穿刺傷合併左側血胸、右側
    氣胸、腹部穿刺傷合併大腸穿孔及右腎穿刺傷、全身多處穿
    刺傷等傷害，原告因而不支倒地，被告則隨即自現場逃逸。
    嗣因現場另名警衛人員即訴外人洪福生見狀後立刻報警處理
    ，並將原告送醫急救始倖免於難。被告所涉殺人未遂罪刑業
    經臺灣板橋地方法院檢察署檢察官提起公訴，並經本院以99
    年度訴字第3580號刑事判決判處被告有期徒刑6 年在案，原
    告自得請求被告賠償因本件殺人未遂行為所生之損害。又原
    告因被告上揭殺人未遂行為，受有如下之損害：(1)醫療費用
    24 ,480 元；(2)看護費用20,000元；(3)不能工作之損失118,
    276 元（每月薪資29,569元，以4 個月計）；(4)精神慰撫金
    2,000,000 元，以上(1)至(4)之損害共計2,162,756 元等語。
    為此，爰依侵權行為損害賠償之法律關係，提起本件訴訟，
    並聲明求為判決：被告應給付原告2,162,756 元，及自刑事
    附帶民事訴訟起訴狀繕本送達被告之翌日起至清償日止，按
    年息百分之5 計算之利息，且願供擔保，請准宣告假執行。
二、被告固對於原告所主張之侵權行為事實沒有意見，並自認確
    實有為該持刀殺人之行為，以及就原告所主張之醫療費用、
    看護費用及不能工作損失等項之金額均表示無意見，惟仍以
    ：並沒有能力支付這麼多，且原告所請求之精神慰撫金，其
    金額亦太高等語置辯，並聲明求為判決：原告之訴及假執行
    之聲請均駁回，如受不利判決，願供擔保請准宣告免為假執
    行。
三、原告主張原告係位於新北市○○區○○路42巷7 號「長江三
    峽」社區之警衛人員，被告係該社區之住戶，而被告於99年
    9 月22日下午2 時許，因細故與原告發生爭執後，雖隨即返
    回其位於上開社區之住處，然被告於家中思及與原告發生細
    故乙事，卻心中愈加生氣，乃頓時怒萌殺人犯意，而於其家
    中拿取所有之水果刀2 支，於同日18時50分許，至社區大門
    前尋找原告，見原告正準備騎乘機車離去，遂手持其中1 支
    水果刀朝原告之身體猛刺數刀，致原告受有左側胸壁穿刺傷
    合併左側血胸、右側氣胸、腹部穿刺傷合併大腸穿孔及右腎
    穿刺傷、全身多處穿刺傷等傷害，幸經在場另名警衛人員即
    訴外人洪福生見狀後立刻報警處理，並將原告送醫急救始倖
    免於難。被告所涉殺人未遂犯行業經臺灣板橋地方法院檢察
    署檢察官起訴，並經本院以99年度訴字第3580號刑事判決處
    有期徒刑6 年在案等情，業經本院依職權調閱本院99年度訴
    字第3580號殺人未遂刑事案件之偵審卷宗查明屬實，復為兩
    造所不爭執（見本院卷第31頁），自堪信為真實。
四、按「因故意或過失，不法侵害他人之權利者，負損害賠償責
    任」、「不法侵害他人之身體或健康者，對於被害人因此喪
    失或減少勞動能力或增加生活上之需要時，應負損害賠償責
    任」、「不法侵害他人之身體、健康、名譽、自由、信用、
    隱私、貞操，或不法侵害其他人格法益而情節重大者，被害
    人雖非財產上之損害，亦得請求賠償相當之金額」，民法第
    184 條第1 項前段、第193 條第1 項、第195 條第1 項前段
    分別定有明文。本件被告因細故與原告發生爭吵後，因心生
    不滿而怒持水果刀殺害原告，致原告受有上開所述之傷害，
    幸經訴外人洪福生及時送醫急救，始倖免於難等情，既經認
    定屬實如前，揆諸上開法條規定，被告自應賠償原告因此所
    受之損害。茲將原告得請求賠償之金額分述如下：
  (一)醫療費用：
    原告主張其因本件侵權行為所受之身體傷害，已支出醫療費
    用24,480元乙節，業據其提出財團法人恩主公醫院（下稱恩
    主公醫院）之醫療費用收據等件（見本院卷第28頁至第36頁
    ）為證，且為被告所不爭執（見本院卷第30頁反面），自堪
    信原告之主張為屬實，抑且經核復均係屬必要之醫療費用支
    出，是原告此部分之請求自應准許。
  (二)看護費用：
(1)按親屬間之看護，縱因出於親情而未支付該費用，然其所付
    出之勞力，顯非不能以金錢為評價，此種基於身分關係之恩
    惠，自不能加惠於加害人，而應比照一般看護情形，認被害
    人受有相當看護費之損害，命加害人賠償，始符民法第193
    條第1 項所定「增加生活上需要」之意旨（最高法院89年台
    上字第1749號判決意旨參照）。
  (2)查原告因被告本件所為之侵權行為，致受有左側胸壁穿刺傷
    合併左側血胸、右側氣胸、腹部穿刺傷合併大腸穿孔及右腎
    穿刺傷、全身多次穿刺傷等傷害，於99年9 月22日前往恩主
    公醫院急診治療，分別於99年9 月22日至99年10月12日、99
    年10月31日至99年11月3 日住院，又於99年11月11日門診治
    療後，經醫囑建議休養1 個月並於胸腔外科或後續門診追蹤
    復原狀況等情，有診斷證明書乙紙在卷為證（見附民卷第38
    頁）。是依原告上開所受傷勢情節非輕以觀，堪認原告受傷
    治療期間乃確實需他人照料，而有看護之必要，且原告主張
    渠係由親屬照顧乙節，亦與常情相符，則依前揭說明，原告
    自亦得向被告請求此部分相當於看護費之損害。又原告主張
    因其係受其女看護，而其女1 個月之薪資約20,000元，故請
    求?個月之看護費用計20,000元等語，並提出訴外人即原告
    之女林宜樺99年度各類所得扣繳暨免扣繳憑單乙紙在卷為證
    （見本卷卷第35頁），而被告對於原告此部分之請求亦表示
    無意見等語（見本院卷第30頁反面），是原告此部分之請求
    亦屬有理由，應予准許。
  (三)不能工作之損失：
    原告主張其為社區警衛人員，平均月薪為29,569元，因本件
    侵權行為所受之身體傷害，共計4 個月不能工作，受有不能
    工作之損失計為118,276 元等語，並提出財政部臺灣省北區
    國稅局98年度綜合所得稅各類所得資料清單、99年度各類所
    得扣繳暨免扣繳憑單各乙紙在卷為證（見附民卷第37頁、本
    院卷第35頁），而被告對於原告上開請求金額亦表示沒有意
    見等語（見本院卷第30頁反面），則原告此部分之請求亦為
    有理由，應予准許。
  (四)精神慰撫金：
    原告主張因本件侵權行為，致身心受有重大之傷害，請求被
    告賠償精神慰撫金200 萬元等語。按不法侵害他人之人格權
    ，被害人受有非財產上損害，請求加害人賠償相當金額之慰
    撫金時，法院對於慰撫金之量定，應斟酌實際加害情形，所
    造成之影響、被害人之痛苦程度、兩造之身分地位經濟情形
    及其他各種狀況，以核定相當之數額（最高法院47年台上字
    第1221號、51年台上字第223 號判例意旨參照）。查，本件
    原告因被告之殺人未遂行為，受有左側胸壁穿刺傷合併左側
    血胸、右側氣胸、腹部穿刺傷合併大腸穿孔及右腎穿刺傷、
    全身多次穿刺傷等嚴重傷害，且恩主公醫院於99年9 月22日
    一度開立病危通知單，並於加護病房住院10餘日，迄今仍須
    回診追蹤治療，有病危通知單、診斷證明書各乙紙在卷可證
    （見附民卷第17頁、本院卷第34頁），堪認原告於精神上確
    實受有相當之痛苦無訛。次查，原告最高學歷為國中畢業，
    名下並無不動產，僅有77年出廠之福特六和汽車乙輛，事發
    時每月薪資約3 萬元，事發後迄今均無工作；被告陳憲民最
    高學歷為國小畢業，名下無任何財產，事發時每月薪資約1
    萬元，惟現已無工作所得等情，互據兩造陳述在卷，且有稅
    務電子閘門財產所得調件明細附卷可參（見本院卷第17頁至
    第19頁）。是本院爰審酌本件殺人未遂行為發生之經過情形
    、原告所受傷勢、被告侵害程度以及兩造之身分、地位、經
    濟狀況等一切情狀，認原告請求精神慰撫金200 萬元尚屬過
    高，應予核減為80萬元，始為適當，原告逾此範圍之請求，
    不應准許。
  (五)綜上，原告因本件侵權行為共計受有762,756 元之損害（計
    算式：24,480元＋20,000元＋118,276 元＋800,000 元＝?
    62,756元）。
五、末按給付無確定期限者，債務人於債權人得請求給付時，經
    其催告而未為給付，自受催告時起，負遲延責任。其經債權
    人起訴而送達訴狀，或依督促程式送達支付命令，或為其他
    相類之行為者，與催告有同一之效力；又遲延之債務，以支
    付金錢為標的者，債權人得請求依法定利率計算之遲延利息
    ；應付利息之債務，其利率未經約定，亦無法律可據者，週
    年利率為百分之5 ，民法第229 條第2 項、第233 條第1 項
    前段、第203 條分別定有明文。承前所述，本件係屬因侵權
    行為所生之損害賠償債權，為給付無確定期限者；又係以支
    付金錢為標的，依上揭法律規定，原告就被告應給付之金額
    ，請求自刑事附帶民事訴訟起訴狀繕本送達之翌日起至清償
    日止，按年息百分之5 計算之法定遲延利息，即亦屬於法有
    據，應予准許。
六、從而，原告依據侵權行為損害賠償之法律關係，請求被告給
    付962,756 元，及自刑事附帶民事訴訟起訴狀繕本送達被告
    翌日即99年12月31日（見附民卷第43頁）起至清償日止，按
    年息百分之5 計算之利息，為有理由，應予准許，逾此範圍
    之請求，則無理由，應予駁回。
七、因本件事證已臻明確，兩造其餘攻擊、防禦方法及本院未經
    援用之證據，經審酌後，核與本件之結論不生影響，爰不另
    一一論述，附此敘明。
八、結論，本件原告之訴為一部有理由，一部無理由，依民事訴
    訟法第79條、第390 條、第392 條，判決如主文。
中    華    民    國   100    年    6     月    15    日
                  民事第一庭    法  官  黃若美
以上正本係照原本作成
如對本判決上訴，須於判決送達後20日內向本院提出上訴狀。如
委任律師提起上訴者，應一併繳納上訴審裁判費。
中    華    民    國   100    年    6     月    15    日
                                書記官  高偉庭